【裁判字號】    95,簡上,12
【裁判日期】    951012
【裁判案由】    傷害
【裁判全文】
臺灣基隆地方法院刑事判決              95年度簡上字第12號
上  訴  人  臺灣基隆地方法院檢察署檢察官
上  訴  人
即  被  告  丁○○
選任辯護人  侯傑中律師
被      告  甲○○
            乙○○
                    樓
上列上訴人因傷害案件，不服本院基隆簡易庭94年度基簡字第10
22號，中華民國94年12月27日第一審判決（聲請簡易判決處刑書
案號：臺灣基隆地方法院檢察署94年度偵字第3049號）提起上訴
，本院管轄之第二審合議庭判決如下：
    主  文
原判決關於被告丁○○之部分撤銷。
丁○○傷害人之身體，累犯，處拘役拾日，如易科罰金以銀元參
佰元即新台幣玖佰元折算壹日
其餘上訴駁回。
甲○○、乙○○各緩刑貳年。
    事實及理由
一、本件事實及理由均引用本院基隆簡易庭第一審判決書所載之
    事實及理由（如附件所示）。
二、上訴人即臺灣基隆地方法院檢察署檢察官上訴理由無非以：
    原審對被告甲○○、乙○○量刑過輕，上訴人即被告丁○○
    上訴理由則以：伊僅以手打被告乙○○一巴掌，所造成傷勢
    亦輕，原審判決對伊量刑過重，請撤銷原判決更為適法之判
    決。再被告甲○○於本院另辯稱：伊係不小心（即過失）抓
    到告訴人丁○○之胸部，被告乙○○另辯稱：伊有中度精神
    異常，案發日是丁○○先過來吃甲○○水果攤的水果，而且
    又打伊一巴掌，導致伊情緒失控，才會用水果刀刺丁○○成
    傷。惟查：被告甲○○於警、偵訊時歷次均供承其與丁○○
    相互拉扯，被告乙○○亦於偵訊時供稱甲○○確與丁○○二
    人在打架，是以，被告甲○○既與告訴人丁○○互毆，在互
    毆中造成告訴人丁○○之胸部抓傷復為被告甲○○所是認，
    又該胸部抓傷本在該二人互毆之正常因果歷程中導致之結果
    ，則被告甲○○當然應負故意傷害罪責，焉有僅成立過失傷
    害之可能？被告甲○○上開辯解委無可採。再本院依職權將
    被告乙○○送署立基隆醫院鑑定其案發時之精神狀態，該院
    精神鑑定報告書結論以「．．．本院認為其（乙○○）精神
    診斷為『精神分裂症』。從王員對犯行當時的陳述來看，王
    員當時的行為未直接受到相關精神病症（如幻覺、妄想）之
    影響，對於犯行時的前因後果也能充分理判斷。故王員犯行
    當時並非受到精神病症狀影響，而使其無法自由決定意志。
    因此，本院認為其犯行時的精神狀態並未達到『精神耗弱』
    或『心神喪失』之程度。」有該份精神鑑定報告書附卷可佐
    ，本院亦同此見解，是被告乙○○上開精神瑕疵之抗辯委無
    可採。末以，量刑係法院正確認定事實、適用法律後，依刑
    法第57條各款所為之職權裁量，若未有嚴重失出失入之情形
    ，訴訟當事人尚不得空口泛泛稱原審法院量刑過輕或過重，
    以此指摘原審判決不當或違法；本件被告丁○○係構成累犯
    ，有台灣高等法院被告前案紀錄表1紙在卷足憑，原審考量
    其係累犯應加重其刑，再衡諸刑法第57條各款事由，而認其
    應量處拘役40日，量刑並非過重（然被告丁○○於本院審理
    中與被告甲○○、乙○○相互間達成和解，有審判筆錄、和
    解書各1紙可稽，是原審未及審酌此項量刑之應考量事項，
    如下開所述），又原審考量被告甲○○、乙○○非累犯（亦
    有台灣高等法院被告前案紀錄表2紙在卷足佐），無應加重
    之情形，再衡諸刑法第57條各款事由，而量處其等各拘役30
    日、40日，亦無過輕之嫌，上訴人即臺灣基隆地方法院檢察
    署檢察官、上訴人即被告丁○○指摘原審職權量處之刑度不
    當，尚無可採。
三、綜上，被告丁○○、甲○○、乙○○均應負故意傷害罪責，
    事實、理由均據第一審判決說理明確，上訴人猶執前詞以為
    本件上訴，非有可採，本件上訴無理由。原審核被告所為，
    係犯刑法第277條第1項之傷害罪，並引用刑法第47條、第41
    條第1項前段，罰金罰鍰提高標準條例第1條前段、第2條規
    定，判處上訴人即被告丁○○拘役40日，如易科罰金以銀元
    300元（即新台幣900元）折算1日，被告甲○○、乙○○各
    拘役30日、40日，如易科罰金以銀元300元（即新台幣900元
    ）折算1日，並諭知被告乙○○部分應沒收扣案水果刀壹把
    ，其認事、用法本均無違誤，量刑本亦屬妥適；然被告丁○○於本院審理中與被告甲○○、乙○○相互間達成和解，有
    審判筆錄、和解書各1紙可稽，原審未及審酌此項量刑之應
    考量事項，是原審判決對被告丁○○之部分容有未當，應由
    本院加以撤銷，自行改判如主文欄第二項所示；至原判決對
    於被告甲○○、乙○○之部分並不當或違法，爰判決如主文
    欄第三項所示，又該二被告尚無任何前科，有台灣高等法院
    被告前案紀錄表2紙在卷足佐，其等經此次罪刑宣告之教訓
    ，信無再犯之虞，其等於刑法修正前之94年7月16日犯傷害
    罪，惟於新法95年7月1日施行後，緩刑之宣告，應適用新法
    第74條之規定（最高法院95年度第8次刑事庭會議決議七參
    照），是依修正後刑法第74條第1項第1款之規定各宣告緩刑
    2 年，以啟自新。再按行為後法律有變更者，適用行為時之
    法律。但行為後之法律有利於行為人者，適用最有利於行為
    人之法律，刑法第2條第1項定有明文。被告於行為時之刑法
    第41條第1項前段規定：「犯最重本刑為5年以下有期徒刑以
    下之刑之罪，而受6個月以下有期徒刑或拘役之宣告，因身
    體、教育、職業、家庭之關係或其他正當事由，執行顯有困
    難者，得以1元以上3元以下折算一日，易科罰金。」又被告
    行為時之易科罰金折算標準，修正前罰金罰鍰提高標準條例
    第2條（現已刪除）規定，就其原定數額提高為100倍折算1
    日，則本件受刑人行為時之易科罰金折算標準，應以銀元
    300元折算1日，經折算為新臺幣後，應以新臺幣900元折算
    為1日。惟95年7月1日修正公布施行之刑法第41條第1項前段
    則規定：「犯最重本刑為五年以下有期徒刑以下之刑之罪，
    而受六個月以下有期徒刑或拘役之宣告者，得以新臺幣一千
    元、二千元或三千元折算一日，易科罰金。」比較修正前後
    之易科罰金折算標準，以95年7月1日修正公布施行前之規定
    ，較有利於受刑人，則應依刑法第2條第1項前段，適用修正
    前刑法第41條第1項前段規定，定其折算標準。再被告丁○○不論依修正前之刑法第47條，或修正後之刑法第47條第1
    項之規定，均構成累犯，對其而言並無有利或不利之情形，
    自不生新舊法比較之問題，應逕依修正前之刑法第47條，論
    以累犯，並加重其刑。復以，被告丁○○既有應加重之情形
    ，依修正前刑法第68條之規定，法定罰金刑僅加其最高度，
    而依修正後刑法第67條之規定，法定罰金刑須同時加其最高
    度及最低度，以修正前刑法第68條之規定有利於被告丁○○
    ，依刑法第2條第1項前段規定，自應適用修正前刑法第68條
    。再本件第1審判決並非宣告罰金刑，是毋庸比較刑法第33
    條第5款之修正前後規定以資適用。又刑法第277條第1項係
    72年6月26日以前修正之刑法條文，該條項之罰金刑，按罰
    金罰鍰提高標準條例第1條前段之規定，提高（以銀元計）
    至十倍，而按95年6月24日修正公布、自95年7月1日施行之
    刑法施行法第1條之1第2項前段之規定，該條項之罰金刑，
    提高（以新台幣計）至卅倍，二者經適用後之罰金刑提高規
    定並無不同，應逕依罰金罰鍰提高標準條例第一條前段之規
    定以提高罰金刑，均併此說明。
據上論斷，應依刑事訴訟法第455條之1第3項、第368條、第369
條第1項前段、第373條，刑法第2條第1項前段、第277條第1項、
（修正前）第47條、（修正前）第68條、（修正前）第41條第1
項前段、（修正前）第38條第1項第2款、第74條第1項第1款，罰
金罰鍰提高標準條例第1條前段、第2條（修正前），現行法規所
定貨幣單位折算新台幣條例第2條，判決如主文。
本案經檢察官丙○○到庭執行職務
中    華    民    國    95    年    10    月    12    日
                  刑事第四庭審判長法    官  鄭景文
                                  法    官  林淑鳳
                                  法    官  曾雨明
以上正本證明與原本無異。
本件不得抗告。
中    華    民    國    95    年    10    月    20    日
                                  書 記 官  王靜敏
附件：
臺灣基隆地方法院刑事簡易判決        94年度基簡字第1022號
聲  請  人  臺灣基隆地方法院檢察署檢察官
被      告  丁○○  女  39歲（民國○○年○月○日生）
                    身分證統一編號：Ｚ000000000號
                    住台北縣蘆洲市○○路422巷15弄1號
被      告  甲○○  女  39歲（民國○○年○月○○日生）
                    身分證統一編號：Ｚ000000000號
                    住基隆市信義區○○○路8之49號
被      告  乙○○  女  38歲（民國○○年○○月○○日生）
                    身分證統一編號：Ｚ000000000號
                    住台北縣萬里鄉龜吼村裕田78之2號3樓
上列被告因傷害案件，經檢察官聲請以簡易判決處刑（94年度偵
字第3049號），本院判決如下：
    主  文
丁○○傷害人之身體，累犯，處拘役肆拾日，如易科罰金以佰
元折算壹日。
甲○○傷害人之身體，處拘役拾日，如易科罰金以佰元折算
壹日。
乙○○傷害人之身體，處拘役肆拾日，如易科罰金以佰元折算
壹日。扣案水果刀壹把沒收。
    事實及理由
一、本件犯罪事實、證據及應適用之法條均引用如附件檢察官聲
    請簡易判決處刑書之記載。
二、依刑事訴訟法第449條第1項前段、第454條第2項，刑法第27
    7條第1 項、第47條、第41條第1項前段、第38條第1項第2款
    ，罰金罰鍰提高標準條例第1條前段、第2條，逕以簡易判決
    處刑如主文。
如不服本件判決，自收受送達之日起10日內，向本院提起上訴。
中    華    民    國    94    年    12    月    27    日
                  基隆簡易庭法    官  齊潔
以上正本證明與原本無異。
如不服本判決，應於判決送達後10日內，向本院提出上訴書狀，
上訴於本院合議庭，並按他造當事人之人數附具繕本。
中    華    民    國    94    年    12    月    27    日
                            書 記 官  潘端典
附件：
臺灣基隆地方法院檢察署檢察官聲請簡易判決處刑書
                                      94年度偵字第3049號
    被      告  丁○○  女  39歲（民國○○年○月○日生）
                        住臺北縣蘆洲市○○路422巷15弄1號
                        國民身分證統一編號：Ｚ000000000號
    選任辯護人  林火炎律師
    被      告  甲○○  女  39歲（民國○○年○月○○日生）
                        住基隆市信義區○○○路8之49號
                        國民身分證統一編號：Ｚ000000000號
                乙○○  女  38歲（民國○○年○○月○○日生）
                        住臺北縣萬里鄉龜吼村裕田78之2號
                        3樓
                        國民身分證統一編號：Ｚ000000000號
上列被告因傷害案件，業經偵查終結，認宜以簡易判決處刑，茲
將犯罪事實及證據並所犯法條分敘如下：
          犯  罪  事  實
一、丁○○曾因違反商標法案件，於民國92年6月5日，經臺灣基
    隆地方法院判處有期徒刑 3月確定，於同年7月2日執行完畢
    ，丁○○與甲○○均為基隆市○○路夜市之攤販，甲○○與
    乙○○則為姊妹關係，甲○○之夫張盛華曾經積欠丁○○債
    務，丁○○因此常至甲○○販賣水果之攤位吃水果，94年 7
    月16日晚上 6時許，丁○○又前往甲○○位於基隆市○○路
    60號之水果攤前，自行拿取該攤位之櫻桃食用，甲○○認張
    盛華已有返還欠款，丁○○卻又前來食用其攤位之水果，遂
    質問丁○○為何要吃其所有之水果，雙方因此發生爭吵，在
    一旁幫甲○○販賣水果之乙○○見狀亦出口責罵丁○○，丁○○不甘遭受責罵，一氣之下，竟基於傷害之故意，徒手毆
    打乙○○臉部一巴掌，致乙○○受有左臉挫傷及左臉腫脹 3
     ×3公分之傷害，甲○○見狀，亦基於傷害之犯意，徒手抓
    丁○○之頭髮及胸口，又與丁○○互相拉扯，致丁○○受有
    胸口抓傷之傷害，乙○○因遭丁○○打傷，亦萌生傷害之故
    意，利用丁○○與甲○○互相拉扯之際，持水果刀 1把，往
    丁○○之右手臂刺下，致丁○○受有右肩穿刺傷1點5×零點
    4×1公分之傷害，幸經其他在場之攤販上前制止， 3人始停
    止衝突，嗣經丁○○報警處理，始循線查悉上情，並扣得前
    開行兇所用之水果刀1把。
二、案經被害人丁○○及乙○○訴由基隆市警察局第一分局報請
    偵辦。
           證  據  並  所  犯  法  條
一、訊據被告丁○○、甲○○及乙○○固均坦承有於前開時地發
    生衝突等情不諱，惟均矢口否認有何傷害犯行，被告丁○○
    辯稱：乙○○所受的傷與伊無關云云，被告甲○○辯稱：丁○○的傷不是伊造成的云云，被告乙○○則辯稱：伊刺傷丁○○，與伊的精神分裂症有關云云，惟查，前開犯罪事實，
    業據被告 3人於警詢及偵查中指述綦詳，核與證人即目擊事
    發經過之巫素花、李崇民、許鏜宗、張盛華及到場處理之員
    警李國彰等人證述之情節大致相符，並有驗傷診斷書 1紙、
    診斷證明書 1紙、仁祥醫院94年10月12日仁醫字第094099號
    函1紙、病歷影本3紙、現場圖1張及照片2張等附卷可稽，復
    有水果刀1把扣案可資佐證，且被告丁○○於94年8月12日偵
    查中陳稱：「(問：乙○○臉為何會受傷？) 我要離開時，
    手不小心揮到乙○○的臉。」等語，足見被告丁○○亦不否
    認被告乙○○所受之傷害，係被告丁○○所造成。而被告甲○○於94年 9月26日偵查中已坦承被告丁○○胸口的傷係伊
    抓傷的等語，被告甲○○事後翻異前詞，顯不足採。再被告
    乙○○於警詢及偵查中，均能清楚陳述事發之經過，可見被
    告乙○○所為之傷害行為，係在有意識之情形下所為，與精
    神分裂症無關。綜上所述，本件事證明確，被告 3人之傷害
     犯行，均堪認定。
二、核被告丁○○、甲○○及乙○○所為，均係犯刑法第 277條
    第 1項之傷害罪嫌。查被告丁○○有如犯罪事實欄所載之論
    罪科刑執行情形，有本署刑案資料查註紀錄表附卷可參，其
    於有期徒刑之執行完畢後， 5年內再犯本件有期徒刑以上之
    罪，為累犯，請依刑法第47條之規定加重其刑。扣案之水果
    刀 1把，係被告乙○○所有，供本件犯罪所用之物，業據被
    告乙○○供明在卷，請依刑法第38條第1項第2款之規定宣告
    沒收。
三、被告丁○○告訴及基隆市警察局第一分局報告意旨雖認被告
    甲○○及乙○○所為涉犯刑法第 271條第2項、第1項之殺人
    未遂罪嫌云云。惟按判斷行為人於行為當時主觀上是否有殺
    人之故意，除應斟酌其使用凶器之種類、攻擊之部位、行為
    時之態度表示之外，且應深入觀察行為人與被害人間之關係
    、衝突之起因、行為當時所受之刺激、下手力量之輕重、被
    害人受傷情形及行為人事後之態度等各項因素，綜合予以研
    析，以判斷其主觀犯意。經查：(一)、被告丁○○所受之傷害
    為右肩穿刺傷1點5×零點4×1分公及胸口抓傷等傷害，有驗
    傷診斷書1紙及照片2紙附卷可稽，依被告丁○○所受之傷勢
    僅有兩處，且均未傷及要害觀之，可見被告甲○○及乙○○
    尚無致被告丁○○於死之意思。(二)、被告甲○○及乙○○與
    丁○○，係因口角而導致衝突，已如前述，渠等既因細故發
    生衝突，而無深仇大恨，衡情被告甲○○及乙○○應無殺害
    被告丁○○之必要。綜上所述，被告甲○○及乙○○應係基
    於傷害犯意而有前開犯行，告訴及報告意旨認被告甲○○及
    乙○○涉有刑法第271條第2項、第1項殺人之未遂罪嫌，尚
    有未洽，附此敘明。
四、被告甲○○告訴意旨雖認被告丁○○前開行為亦導致被告甲○○受傷，因認被告丁○○涉有刑法第277條第1項之傷害罪
    嫌云云，惟被告甲○○無法提出任何證據證明其有受傷之事
    實，因認被告丁○○此部分犯罪嫌疑尚屬不足，惟此部分若
    成立犯罪，因與前揭聲請簡易判決處刑部分，有連續犯之裁
    判上1罪關係，爰不另為不起訴處分，併此敘明。
五、依刑事訴訟法第451條第1項提起公訴。
     此    致
臺灣基隆地方法院基隆簡易庭
中    華    民    國    94    年    12    月    8     日
                              檢察官  張  志  明
本件正本證明與原本無異
中    華    民    國    94    年    12    月    15    日
                              書記官  姜  貴  泰
刑法第277條第1項
    傷害人之身體或健康者，處3年以下有期徒刑、拘役或1千元
    以下罰金。
附記事項：本件係依刑事訴訟法簡易程序辦理，法院簡易庭得不
傳喚被告、輔佐人、告訴人、告發人等出庭即以簡易判決處刑；
被告、被害人、告訴人等對告訴乃論案件如已達成民事和解而要
撤回告訴或對非告訴乃論案件認有受傳喚到庭陳述意見之必要時
，請即另以書狀向簡易法庭陳述或請求傳訊。


司法院資訊處製作；財團法人民間司法改革基金會備份。
